臺灣彰化地方法院刑事判決
110年度易字第906號
公  訴  人  臺灣彰化地方檢察署檢察官 
被      告  蔡育哲



上列被告因詐欺案件，經檢察官提起公訴（110年度偵字第8889
號、110年度偵緝字第310、311、312、313、314號），被告於本
院準備程序中，就被訴事實為有罪之陳述，經合議庭裁定改由受
命法官獨任進行簡式審判程序，本院判決如下：
    主          文
蔡育哲犯如附表「主文」欄所示之罪，各處如附表「主文」欄所
示之刑。應執行有期徒刑貳年捌月，沒收部分併執行之。
    犯罪事實及理由
一、本案之犯罪事實及證據，除犯罪事實部分更正為「附表」、
    證據部分補充「被告蔡育哲於本院準備程序及審理時之自白
    」外，其餘均引用附件檢察官起訴書之記載。
二、論罪科刑部分：
(一)核被告蔡育哲就附件附表編號1至9所為，均係犯刑法第339
    條第1項詐欺取財罪。被告就上開各罪間，犯意各別，行為
    互殊，應予分論併罰。
(二)爰以行為人之責任為基礎，審酌被告蔡育哲正值青壯年，竟
    不思以正當途徑獲取財物，而為本件詐欺犯行，造成告訴人
    方鵬森、廖唯甯、謝祥玄、康秩偉、王凱弘、陳信志、鄭宇
    皓、呂茗翰、謝凱翔等人財物損失，且未能積極與告訴人等
    9人達成和解賠償告訴人等人所受損害，所為實值非難。惟
    念及被告犯後坦承犯行，態度尚可；兼衡其犯罪之動機、目
    的、手段、詐取之金額及告訴人等人所受損失等一切情狀，
    分別量處如附表主文欄所示之刑，並定其應執行之刑，以示
    懲儆。
三、沒收部分：
　　按犯罪所得，屬於犯罪行為人者，沒收之，前二項之沒收，
    於全部或一部不能沒收或不宜執行沒收時，追徵其價額，刑
    法第38條之1第1項前段、第3項定有明文。被告蔡育哲就附
    件附表編號1至9所示犯行所詐得之款項分別為「新臺幣(下
    同)18,000、17,600、13,000、5,000、9,300、22,300、30,
    900、5,600、56,000元」，均為被告之犯罪所得，且均未據
    扣案，應依刑法第38條之1第1項前段、第3項規定於該次犯
    行之主文項下宣告沒收，並諭知於全部或一部不能沒收或不
    宜執行沒收時，追徵其價額。
四、據上論斷，應依刑事訴訟法第273條之1第1項、第299條第1
    項前段、第310條之2、第454條第2項，判決如主文。
本案經檢察官邱呂凱提起公訴，檢察官何金陞到庭執行職務。
中　　華　　民　　國　　111 　年　　1 　　月　　18　　日
                  刑事第八庭    法      官  林于捷
以上正本證明與原本無異。
如不服本判決應於收受判決後20日內向本院提出上訴書狀，並應
敘述具體理由。其未敘述上訴理由者，應於上訴期間屆滿後20日
內向本院補提理由書( 均須按他造當事人之人數附繕本) 「切勿
逕送上級法院」。
告訴人或被害人對於判決如有不服具備理由請求檢察官上訴者，
其上訴期間之計算係以檢察官收受判決正本之日期為準。 
中　　華　　民　　國　　111 　年　　1 　　月　　18　　日
                                書  記  官  林佩萱
附錄本案論罪科刑法條：
中華民國刑法第339條
（普通詐欺罪）
意圖為自己或第三人不法之所有，以詐術使人將本人或第三人之
物交付者，處5年以下有期徒刑、拘役或科或併科50萬元以下罰
金。
以前項方法得財產上不法之利益或使第三人得之者，亦同。
前二項之未遂犯罰之。

附表：
編號 告訴人 詐騙時間 詐騙方式 匯款時間 匯入帳號 金額 新臺幣(下同)  主   文 1 方鵬森 108年9月4日9時20分許 蔡育哲以通訊軟體LINE暱稱「藝如反掌」，向方鵬森佯稱：欲出售iphone X 256G手機云云，使方鵬森陷於錯誤。 ①108年9月4日   9時20分許 ②108年9月5日   18時許 中華郵政帳號00000000000000號帳戶 1萬元、 8000元 蔡育哲犯詐欺取財罪，處有期徒刑捌月。未扣案犯罪所得新臺幣壹萬捌仟元沒收，於全部或一部不能沒收或不宜執行沒收時，追徵其價額。 2 廖唯甯 108年3月間 蔡育哲以通訊軟體LINE暱稱「藝如反掌」，向廖唯甯佯稱：欲出售女性上衣、平面電視云云，使廖唯甯陷於錯誤。 ①108年4月6日14時56分許 ②108年4月6日20時40分許 ③108年4月7日18時39分許 中小企銀帳號00000000000號帳戶 6000元、7800元、3800元 蔡育哲犯詐欺取財罪，處有期徒刑捌月。未扣案犯罪所得新臺幣壹萬柒仟陸佰元沒收，於全部或一部不能沒收或不宜執行沒收時，追徵其價額。 3 謝祥玄 109年8月3日0時11分前某時 蔡育哲以通訊軟體LINE，向謝祥玄佯稱：欲出售公仔云云，使謝祥玄陷於錯誤。 ①109年8月3日0時11分許 ②109年8月5日18時50分許 華南銀行帳號000000000000號帳戶 3000元、1萬元 蔡育哲犯詐欺取財罪，處有期徒刑捌月。未扣案犯罪所得新臺幣壹萬參仟元沒收，於全部或一部不能沒收或不宜執行沒收時，追徵其價額。 4 康秩偉 109年8月4日21時10分前某時 蔡育哲以通訊軟體LINE，向康秩偉佯稱：欲出售公仔云云，使康秩偉陷於錯誤。 109年8月4日21時10分許 華南銀行帳號000000000000號帳戶 5000元 蔡育哲犯詐欺取財罪，處有期徒刑柒月。未扣案犯罪所得新臺幣伍仟元沒收，於全部或一部不能沒收或不宜執行沒收時，追徵其價額。 5 王凱弘 109年7月26日0時25分許 蔡育哲以通訊軟體LINE，向王凱弘佯稱：欲出售公仔云云，使王凱弘陷於錯誤。 109年8月1日2時27分許 華南銀行帳號000000000000號帳戶 9300元 蔡育哲犯詐欺取財罪，處有期徒刑柒月。未扣案犯罪所得新臺幣玖仟參佰元沒收，於全部或一部不能沒收或不宜執行沒收時，追徵其價額。 6 陳信志 109年7月27日許 蔡育哲以通訊軟體LINE，向陳信志佯稱：欲出售公仔云云，使陳信志陷於錯誤。 ①109年7月28日18時39分許 ②109年8月1日1時36分許 ③109年8月3日6時37分許 華南銀行帳號000000000000號帳戶 1萬元、 9300元、3000元 蔡育哲犯詐欺取財罪，處有期徒刑玖月。未扣案犯罪所得新臺幣貳萬貳仟參佰元沒收，於全部或一部不能沒收或不宜執行沒收時，追徵其價額。 7 鄭宇皓 109年7月27日16時42分許 蔡育哲以通訊軟體LINE，向鄭宇皓佯稱：欲出售模型云云，使鄭宇皓陷於錯誤。 ①109年7月27日21時49分許 ②109年7月30日22時19分許 ③109年7月31日22時1分許 華南銀行帳號000000000000號帳戶 1萬元、 9000元、1萬1900元 蔡育哲犯詐欺取財罪，處有期徒刑拾月。未扣案犯罪所得新臺幣參萬玖佰元沒收，於全部或一部不能沒收或不宜執行沒收時，追徵其價額。 8 呂茗翰 109年8月7日前某時 蔡育哲以通訊軟體LINE，向呂茗翰佯稱：欲出售公仔云云，使呂茗翰陷於錯誤。 109年8月7日0時許 華南銀行帳號000000000000號帳戶 5600元 蔡育哲犯詐欺取財罪，處有期徒刑柒月。未扣案犯罪所得新臺幣伍仟陸佰元沒收，於全部或一部不能沒收或不宜執行沒收時，追徵其價額。 9 謝凱翔 110年3月24日21時許 蔡育哲以通訊軟體LINE，向謝凱翔佯稱：欲出售公仔云云，使謝凱翔陷於錯誤。 ①110年3月24日22時24分許 ②110年3月29日18時40分許(起訴書誤載16時40分許，應予更正) ③110年3月30日19時39分 ①台新銀行帳號00000000000000   號帳戶 ②00000000000000號帳戶  2萬、 2萬7000元（現金交付）、9000元 蔡育哲犯詐欺取財罪，處有期徒刑拾壹月 。未扣案犯罪所得新臺幣伍萬陸仟元沒收，於全部或一部不能沒收或不宜執行沒收時，追徵其價額。 
附件：
臺灣彰化地方檢察署檢察官起訴書
                                     110年度偵字第8889號
                                    110年度偵緝字第310號
                                    110年度偵緝字第311號
                                    110年度偵緝字第312號
                                    110年度偵緝字第313號
                                    110年度偵緝字第314號
　　被　　　告　蔡育哲　男　29歲（民國00年00月00日生）
　　　　　　　　　　　　住彰化縣○○鎮○○路0號
                        （現在法務部矯正署彰化監獄執行）
　　　　　　　　　　　　國民身分證統一編號：Z000000000號
上列被告因詐欺案件，已經偵查終結，認應提起公訴，茲將犯罪
事實及證據並所犯法條分敘如下：
　　　　犯罪事實
一、蔡育哲竟意圖為自己不法所有之犯意聯絡，於附表所示之時
    間，以附表所示之詐騙方式詐騙如表告訴人欄所示方鵬森等
    人，致方鵬森等人分別陷於錯誤，而依指示匯款或交付款項
    。嗣渠等並未取得購買之商品，始知受騙。
二、案經方鵬森、廖唯甯、謝祥玄、康秩偉、王凱弘、陳信志、
    鄭宇皓、呂茗翰、謝凱翔訴由彰化縣警察局和美分局及臺中
    市政府警察局大雅分局報告偵辦。
　　　　　　證據並所犯法條
一、證據清單及待證事實：
編號 證據名稱 待證事實 1 被告蔡育哲於偵訊中之自白 全部犯罪事實。 2 告訴人方鵬森等9人於警詢之指訴 告訴人等遭騙而匯款或交付款項之事實。 3 告訴人等之對話紀錄擷圖、受理詐騙帳戶通報警示簡便格式表、匯款單、交易明細 告訴人等將受騙款項匯至被告指定之銀行帳戶之事實。 
二、核被告蔡育哲所為，係犯刑法第339條第1項之詐欺取財罪嫌
    。被告所犯上開數罪間，犯意各別，行為互殊，請予分論併
    罰。本案之犯罪所得，並無證據顯示已發還各告訴人，均請
    依刑法第38條之1第1項宣告沒收。如全部或一部無法沒收者
    ，並均請依同條第3項規定，追徵其價額。
三、至移送意旨認被告所為另涉犯洗錢防制法之罪嫌。按洗錢防
    制法所稱之洗錢行為，係指意圖掩飾或隱匿特定犯罪所得來
    源，或掩飾或隱匿特定犯罪所得之本質、來源、去向、所在
    、所有權、處分權或其他權益者，或收受、持有或使用他人
    之特定犯罪所得，洗錢防制法第2條定有明文。若非先有犯
    罪所得或利益，再加以掩飾或隱匿，而係取得犯罪所得或利
    益之犯罪手段，或未合法化犯罪所得或利益之來源，而能一
    目了然來源之不法性，即非洗錢防制法所規範之對象。被告
    雖指示告訴人等匯款至其指定之銀行帳戶，然查無任何證據
    可認定被告係就詐欺取財之犯罪所得加以掩飾、隱匿，即與
    洗錢防制法之規定有間，即難認被告涉有何洗錢之犯嫌。然
    依移送意旨前開違反洗錢防制法部分，與上開起訴部分有想
    像競合之裁判上一罪關係，應為起訴效力所及，爰不另為不
    起訴處分，附此敘明。
四、依刑事訴訟法第251條第1項提起公訴。
　　此　致
臺灣彰化地方法院
中　　華　　民　　國　 110　　年　　11　　月　　19　　日
　　　　　　　　　　　　　檢　察　官  邱  呂  凱
本件正本證明與原本無異
中　　華　　民　　國　 110　　年　　11　　月　　30　　日
                          書  記  官  陳  柏  仁
附錄本案所犯法條全文
中華民國刑法第339條
（普通詐欺罪）
意圖為自己或第三人不法之所有，以詐術使人將本人或第三人之
物交付者，處 5 年以下有期徒刑、拘役或科或併科 50 萬元以
下罰金。
以前項方法得財產上不法之利益或使第三人得之者，亦同。
前二項之未遂犯罰之。
附表：
編號 告訴人 詐騙時間 詐騙方式 匯款時間 匯入帳號 金額 1 方鵬森 108年9月4日9時20分許 蔡育哲以通訊軟體LINE暱稱「藝如反掌」，向方鵬森佯稱：欲出售iphone X 256G手機云云，使方鵬森陷於錯誤。 108年9月4日9時20分許、108年9月5日18時許 中華郵政帳號00000000000000號帳戶 新臺幣（下同）1萬元、8000元 2 廖唯甯 108年3月間 蔡育哲以通訊軟體LINE暱稱「藝如反掌」，向廖唯甯佯稱：欲出售女性上衣、平面電視云云，使廖唯甯陷於錯誤。 108年4月6日14時56分許、108年4月6日20時40分許、108年4月7日18時39分許 中小企銀帳號00000000000號帳戶 6000元、7800元、3800元 3 謝祥玄 109年8月3日0時11分前某時 蔡育哲以通訊軟體LINE，向謝祥玄佯稱：欲出售公仔云云，使謝祥玄陷於錯誤。 109年8月3日0時11分許、109年8月5日18時50分許 華南銀行帳號000000000000號帳戶 3000元、1萬元 4 康秩偉 109年8月4日21時10分前某時 蔡育哲以通訊軟體LINE，向康秩偉佯稱：欲出售公仔云云，使康秩偉陷於錯誤。 109年8月4日21時10分許 華南銀行帳號000000000000號帳戶 5000元 5 王凱弘 109年7月26日0時25分許 蔡育哲以通訊軟體LINE，向王凱弘佯稱：欲出售公仔云云，使王凱弘陷於錯誤。 109年8月1日2時27分許 華南銀行帳號000000000000號帳戶 9300元 6 陳信志 109年7月27日許 蔡育哲以通訊軟體LINE，向陳信志佯稱：欲出售公仔云云，使陳信志陷於錯誤。 109年7月28日18時39分許、109年8月1日1時36分許、109年8月3日6時37分許 華南銀行帳號000000000000號帳戶 1萬元、9300元、3000元 7 鄭宇皓 109年7月27日16時42分許 蔡育哲以通訊軟體LINE，向鄭宇皓佯稱：欲出售模型云云，使鄭宇皓陷於錯誤。 109年7月27日21時49分許、109年7月30日22時19分許、109年7月31日22時1分許 華南銀行帳號000000000000號帳戶 1萬元、9000元、1萬1900元 8 呂茗翰 109年8月7日前某時 蔡育哲以通訊軟體LINE，向呂茗翰佯稱：欲出售公仔云云，使呂茗翰陷於錯誤。 109年8月7日0時許 華南銀行帳號000000000000號帳戶 5600元 9 謝凱翔 110年3月24日21時許 蔡育哲以通訊軟體LINE，向謝凱翔佯稱：欲出售公仔云云，使謝凱翔陷於錯誤。 110年3月24日、110年3月29日16時40分許、110年3月30日 台新銀行帳號00000000000000號帳戶、00000000000000號帳戶 2萬、2萬7000元（現金交付）、9000元